臺灣高等法院臺南分院刑事判決
110年度上訴字第1273號
上  訴  人  臺灣臺南地方檢察署檢察官
被      告  楊榮棠


上列上訴人因被告偽造文書案件，不服臺灣臺南地方法院110年
度訴字第531號中華民國110年10月12日第一審判決（起訴案號：
臺灣臺南地方檢察署109年度偵字第14180號），提起上訴，本院
判決如下：
    主      文
上訴駁回。
    事實及理由
壹、程序事項：
    按刑事訴訟法第348條規定於民國110年6月16日公布，同年
    月18日生效施行，而本案係於110年11月1日繫屬本院，並非
    刑事訴訟法施行法第7之13條所規定仍適用修正前規定之案
    件，故應適用修正後刑事訴訟法第348條之規定，先予說明
    。又修正後刑事訴訟法第348條第3項規定：「上訴得明示僅
    就判決之刑、沒收或保安處分一部為之」。查本件原審判決
    後，檢察官對原判決諭知無罪及不另為無罪諭知部分，均未
    提起上訴，此等部分業已確定，不在上訴範圍。另檢察官上
    訴意旨係認被告楊榮棠犯後難認有真正悛悔之意，原審有罪
    部分量刑過輕，且不宜宣告緩刑，又倘宣告緩刑應附負擔條
    件；對於原判決（如附件）認定之犯罪事實及所引用之證據
    及理由、罪名均同意，並無不服，檢察官及被告並均同意本
    院依照原審所判決之犯罪事實、證據及理由為基礎，僅調查
    量刑證據及就刑度辯論（見本院卷第152頁）。依據前述規
    定，本院僅就原判決量刑、緩刑宣告妥適與否進行審理，至
    於原判決其他部分（含原判決認定之犯罪事實及罪名），則
    非本院審理範圍，先予指明。
貳、上訴論斷之理由：
一、檢察官上訴意旨主張：被告於楊極步死亡後，未經告訴人楊
    榮輝等其他繼承人之同意，擅自持楊極步生前開立之仁德郵
    局及仁德農會二帳戶之存摺及印章，偽造楊極步本人或全體
    繼承人同意領款之取款憑條，分別提領款項花用，不僅損害
    其他同為繼承人之兄弟姐妹處分共有財產之權利，且事後未
    能誠心取得告訴人等之原諒，獲致和解之結果，難見其有真
    正悛悔之意思。況被告自稱係一名退休○○○○，具有○○之高等
    學歷，較之其他繼承人即告訴人等本應更為謹慎行事，以免
    有藉機欺壓其他較為弱勢之兄弟姐妹之嫌，然而被告卻毫未
    思慮及此，專擅行事，原審徒以被告未有前案紀錄、坦承犯
    行而諭知被告緩刑2年，且未附加任何條件（如法治教育或
    保護管束），無異助長其僥倖之心以濫邀寬典，顯不足以收
    儆惕之效。本件就被告行為整體觀之，似應予以較高之非難
    評價，則原審諭知被告應執行有期徒刑3月，緩刑2年之量刑
    ，顯然過輕，難認與刑罰規範目的、刑事政策等法律之内部
    性界限相符，量刑上有違比例原則與罪刑相當性原則，實難
    認妥適等語。
二、按量刑輕重，係屬事實審法院得依職權自由裁量之事項，苟
    已斟酌刑法第57條各款所列情狀而未逾越法定刑度，不得遽
    指為違法；刑罰之量定，固屬法院自由裁量之職權行使，但
    仍應審酌刑法第57條所列各款事由及一切情狀，為酌量輕重
    之標準，並非漫無限制。在同一犯罪事實與情節，如別無其
    他加重或減輕之原因，下級審法院量定之刑，亦無過重或失
    輕之不當情形，則上級審法院對下級審法院之職權行使，原
    則上應予尊重（最高法院72年台上字第6696號判決先例、85
    年台上字第2446號判決要旨參照）。
三、查本件原審量刑時，已審酌「被告以楊極步生前之存款，支
    付楊極步之喪葬費，本於情理之內，應為其他繼承人所不反
    對，卻未經全體繼承人同意，亦未按照繼承之程序，逕以楊
    極步之名義製作並行使偽造之存款憑條提領甲、乙帳戶之存
    款，所為雖非可取，然僅屬便宜行事，惡性尚非重大；兼衡
    其素行（前無因犯罪經論罪科刑之紀錄，臺灣高等法院被告
    前案紀錄表1份附卷可稽）、智識程度（○○學歷）、與被害
    人之關係、職業及家庭並經濟狀況（自陳：○○○○退休，與配
    偶同住，有一女兒還在就學）、坦承犯行之態度、未與被害
    人和解」等一切情狀，而就被告所犯行使偽造私文書罪，共
    2罪，各量處有期徒刑2月，併均諭知易科罰金之折算標準，
    暨審酌「被告所犯上開2罪之犯罪類型相同、犯罪時間相近
    、犯罪方式相類、犯罪動機及目的同一等情」，定其應執行
    刑有期徒刑3月，併諭知易科罰金之折算標準。是原審就被
    告之量刑已依刑法第57條所定多款科刑輕重之標準，於法定
    刑度範圍內，詳予考量審酌而為刑之量定，且已考量被告未
    經全體繼承人同意，亦未按照繼承之程序，逕以楊極步之名
    義製作並行使偽造之存款憑條提領甲、乙帳戶之存款，所為
    並非可取，及未與被害人和解等情而為量刑，並未逾越公平
    正義之精神，亦無濫用裁量職權情事，經核並無違反罪刑相
    當原則與比例原則；況被告於原審判決後已於110年12月30
    日與告訴人楊榮輝無條件成立和解，告訴人楊榮輝並同意對
    被告從輕量刑及給予緩刑之宣告乙情，有本院110年12月30
    日和解筆錄(見本院卷第147頁）存卷可稽，而此一有利之量
    刑因子又為原審未及審酌，且本件被告所犯行使偽造私文書
    罪涉犯之詐欺取財罪嫌部分，又經原審不另為無罪之諭知確
    定在案，自無庸審酌檢察官上訴意旨所指提領款項花用乙情
    。是檢察官上訴意旨，認原判決量刑過輕，經核並無理由，
    應予駁回。
四、又按行為經法院評價為不法之犯罪行為，且為刑罰科處之宣
    告後，究應否加以執行，乃刑罰如何實現之問題。依現代刑
    法之觀念，在刑罰制裁之實現上，宜採取多元而有彈性之因
    應方式，除經斟酌再三，認確無教化之可能，應予隔離之外
    ，對於有教化、改善可能者，其刑罰執行與否，則應視刑罰
    對於行為人之作用而定。倘認有以監禁或治療謀求改善之必
    要，固須依其應受威嚇與矯治之程度，而分別施以不同之改
    善措施（入監服刑或在矯治機關接受治療）；反之，如認行
    為人對於社會規範之認知並無重大偏離，行為控制能力亦無
    異常，僅因偶發、初犯或過失犯罪，刑罰對其效用不大，祇
    須為刑罰宣示之警示作用，即為已足，此時即非不得緩其刑
    之執行，並藉違反緩刑規定將入監執行之心理強制作用，謀
    求行為人自發性之改善更新。而行為人是否有改善之可能性
    或執行之必要性，固係由法院為綜合之審酌考量，並就審酌
    考量所得而為預測性之判斷，但當有客觀情狀顯示預測有誤
    時，亦非全無補救之道，法院仍得在一定之條件下，撤銷緩
    刑（參刑法第75條、第75條之1），使行為人執行其應執行
    之刑，以符正義。由是觀之，法院是否宣告緩刑，有其自由
    裁量之職權，而基於尊重法院裁量之專屬性，對其裁量宜採
    取較低之審查密度，祇須行為人符合刑法第74條第1項所定
    之條件，法院即得宣告緩刑，與行為人犯罪情節是否重大，
    是否坦認犯行並賠償損失，並無絕對必然之關聯性；倘事實
    審法院未有逾越法律所規定之範圍，或恣意濫用其權限，即
    不得任意指摘為違法。又緩刑是否為附負擔條件，係屬法院
    諭知緩刑時裁量之事由，自得衡酌具體情狀定之，其未為附
    負擔條件，亦難逕認為違法（最高法院102年度台上字第416
    1號判決意旨參照）。
五、查本件原判決已敘明被告雖未與被害人和解，然其前未曾因
    故意犯罪受有期徒刑以上刑之宣告，此有臺灣高等法院被告
    前案紀錄表1份附卷可查，其因便宜行事，致罹刑章，事後
    亦已坦承犯行，經此教訓，當知所警惕，信無再犯之虞，認
    所宣告之刑以暫不執行為適當，併依刑法第74條第1項第1款
    之規定，宣告緩刑2年，核無恣意濫權或逾越法律所規定範
    圍之情；況被告於原審判決後已於與告訴人楊榮輝無條件成
    立和解，告訴人楊榮輝並同意對被告從輕量刑及給予緩刑之
    宣告，已如前述；又本件原判決衡酌具體情狀，為緩刑宣告
    時雖未為附負擔條件，依前揭說明，亦難逕認為違法。準此
    ，檢察官上訴意旨，認原判決諭知被告緩刑2年，且未附加
    任何條件，容有違誤，亦無理由，應予駁回。
據上論斷，應依刑事訴訟法第368條，判決如主文。
本案經檢察官孫昱琦提起公訴，檢察官盧駿道提起上訴，檢察官
曾昭愷到庭執行職務。
中　　華　　民　　國　　111 　年　　1 　　月　　20　　日
                  刑事第四庭    審判長法　官  郭玫利
                                      法　官  林臻嫺
                                      法　官  陳金虎
以上正本證明與原本無異。
如不服本判決應於收受送達後20日內向本院提出上訴書狀，其未
敘述上訴理由者，並得於提起上訴後20日內向本院補提理由書（
均須按他造當事人之人數附繕本）「切勿逕送上級法院」。
　　　　　　　　　　　　　　　　　　　書記官  蘇文儀　　
中　　華　　民　　國　　111 　年　　1 　　月　　20　　日

附錄本案論罪科刑法條全文：
中華民國刑法第216條：
行使第210條至第215條之文書者，依偽造、變造文書或登載不實
事項或使登載不實事項之規定處斷。

中華民國刑法第210條：
偽造、變造私文書，足以生損害於公眾或他人者，處5年以下有
期徒刑。